【裁判字號】    98,簡上,745
【裁判日期】    990331
【裁判案由】    給付管理費等
【裁判全文】
臺灣臺北地方法院民事判決             98年度簡上字第745號
上  訴  人  乙○○
訴訟代理人  甲○○
被上訴人    蘭亭社區A區管理委員會
法定代理人  丙○○
訴訟代理人  丁○○
上列當事人間請求給付管理費等事件，上訴人對於中華民國98年
10月27日本院新店簡易庭98年度店簡字第1377號第一審判決提起
上訴，本院於99年3月10日言詞辯論終結，判決如下
：
    主  文
原判決除確定部分外，關於命上訴人給付其中新臺幣捌萬柒仟元
自民國九十八年五月一日起至九十八年六月一日止法定利息部分
，及該部分假執行之宣告，暨除確定部分外訴訟費用之裁判均廢
棄。
上開廢棄部分，被上訴人在第一審簡易之訴駁回。
其餘上訴駁回。
第一（除確定部分外）、二審訴訟費用由上訴人負擔。
    事實及理由
壹、程序方面：
    按訴狀送達後，原告不得將原訴變更或追加，但擴張或減縮
    應受判決事項之聲明者，不在此限，民事訴訟法第255條第1
    項第3款定有明文。又第二審為訴之變更或追加，非經他造
    同意，不得為之，但第255條第1項第2款至第6款之情形，不
    在此限，民事訴訟法第446條第1項亦有明定，此規定依同法
    第436條之1第3項規定為簡易第二審訴訟程序所準用。經查
    ，上訴人原上訴聲明為：「(一)原判決廢棄。(二)被上訴人在第
    一審之訴駁回」（見本院卷第4頁），嗣於本院審理時變更
    上訴聲明為：「(一)原判決命上訴人給付超過4萬5100元，及
    自支付命令送達之翌日起至清償日止，按年息5％計算之利
    息部分廢棄。(二)上開廢棄部分，被上訴人在第一審簡易之訴
    駁回（見本院卷第89頁）」，核屬減縮應受判決事項之聲明
    ，揆諸前開規定，尚無不合，自應准許。
貳、實體方面：
一、被上訴人主張：被上訴人係依公寓大廈管理條例組織成立並
    向臺北市政府申請報備之公寓大廈管理委員會，上訴人為被
    上訴人所管理蘭亭社區內門牌號碼臺北市○○區○○街2段
    45號1樓（下稱系爭45號1樓房屋）、45-1號2樓房屋（下稱
    系爭45-1號2樓房屋）之住戶，系爭45號1樓房屋每月管理費
    為新臺幣（下同）370元，上訴人積欠自94年2月起至98年4
    月止之管理費合計1萬7900元，系爭45-1號2樓房屋每月管理
    費為400元，上訴人積欠自95年8月起至98年4月止之管理費
    合計1萬3200元，又上訴人自95年8月起將其汽車停放於蘭亭
    社區A區地下室停車場第6號停車位（下稱系爭停車位），未
    給付被上訴人停車位押金2000元及每月停車位管理費3000元
    ，迄至98年4月間止，尚欠共10萬1000元，經被上訴人定相
    當期間催告而仍不給付，為此，爰依公寓大廈管理條例第21
    條規定，請求上訴人給付13萬2100元及自催告後之98年5月1
    日起至清償日止，按年息5％計算之利息等語。
二、上訴人則以：被上訴人主張上訴人應自95年8月起至97年12
    月止，按月給付停車位管理費3000元，合計8萬7000元，無
    非係以其所提出上訴人未繳管理費清單、管理費收取記錄、
    收取記錄標準表等件為證據，惟查，系爭停車位之建物為臺
    北市○○區○○段3小段108建號，面積1454.88平方公尺，
    係上訴人與其他區分所有人所共有，上訴人之應有部分為1
    萬分之166，於法令限制之範圍內得自由使用收益，且按應
    有部分對於共有物之全部，有使用收益之權，被上訴人僅係
    依公寓大廈管理條例第29條第1項所成立之管理單位，並非
    區分所有權人，既未經過區分所有權人同意，如何得向上訴
    人收取租金？又蘭亭社區A區收取停車位管理費之依據為97
    年12月24日通過之規約增訂汽機車停車位使用管理規定（下
    稱系爭停車位管理規定），惟上訴人係自95年8月起使用系
    爭停車位，當時並未有明確規範，系爭停車位管理辦法並無
    溯及效力，上訴人願意遵守系爭停車位管理規定，同意繳納
    自98年1月起施行後之每月停車費3000元及押金2000元，至
    被上訴人請求上訴人給付系爭停車位管理規定施行前之95年
    8月起至97年12月止之停車位管理費共8萬7000元，尚屬無據
    等語置辯。
三、原審為上訴人敗訴之判決，上訴人不服，提起上訴，並減縮
    上訴聲明為：(一)原判決命上訴人給付超過4萬5100元，及自
    支付命令送達之翌日起至清償日止，按年息5％計算之利息
    部分廢棄。(二)上開廢棄部分，被上訴人在第一審簡易之訴駁
    回（原判決關於命上訴人給付被上訴人管理費1萬7900元、
    1萬3200元、停車位押金2000元及98年1月至4月之停車費1萬
    2000元，合計4萬5100元本息部分已告確定）。被上訴人則
    聲明：上訴駁回。
四、兩造不爭執之事項：
  （一）上訴人為系爭45號1樓房屋之住戶，其於95年7月12日以
        買賣為原因，移轉登記為系爭45-1號2樓房屋之所有權
        人，並自95年8月起使用系爭停車位迄今。
  （二）蘭亭社區A區之區分所有權人於97年12月24日決議通過
        規約增列系爭停車位管理規定，明定汽車停車位使用人
        須按月繳交3000元停車位管理費，自98年1月起施行，
        上訴人迄未繳交自95年8月起至97年12月止之停車位管
        理費共8萬7000元。
五、本件之爭點為：
    被上訴人請求上訴人依公寓大廈管理條例及系爭停車位管理
    規定，繳交自95年8月起至97年12月止之停車位管理費共8萬
    7000元，有無理由？
六、得心證之理由：
  （一）按各區分所有權人按其共有之應有部分比例，對建築物
        之共用部分及其基地有使用收益之權，但另有約定者從
        其約定；住戶對共用部分之使用應依其設置目的及通常
        使用方法為之，但另有約定者從其約定，公寓大廈管理
        條例第9條第1、2項定有明文。準此，區分所有權人固
        得按其應有部分比例，對於建築物共有部分及其基地有
        使用收益之權，惟區分所有權人仍得約定如何使用、收
        益，此屬住戶之自主權限，應由區分所有權人決議制定
        規約，載明各區分所有權人對建築物共有部分及其基地
        之使用收益權。查本件蘭亭社區A區之地下室停車位並
        無獨立產權，而為全體區分所有權人所共有，屬全體區
        分所有權人之共有部分，此為兩造所不爭執，則區分所
        有權人本於其共有權限，自得經由區分所有權人會議決
        議及規約之約定，使特定區分所有權人取得地下室停車
        位之使用收益權，上訴人主張其為地下室停車位之共有
        人，得按其應有部分對於共有物之全部為使用收益云云
        ，不足採取。
  （二）次按共用部分、約定共用部分之修繕、管理、維護，由
        管理負責人或管理委員會為之，其費用由公共基金支付
        或由區分所有權人按其共有之應有部分比例分擔之，其
        費用若區分所有權人會議或規約另有規定者，從其規定
        ，公寓大廈管理條例第10條第2項定有明文。準此，公
        寓大廈共用部分、約定共用部分之修繕、管理、維護費
        用，係以區分所有權人按其共有之應有部分比例分擔為
        原則，但如區分所有權人會議另有決議或規約另有規定
        者，從其規定。經查，蘭亭社區A區區分所有權人於97
        年12月24日召開區分所有權人會議決議：「通過規約增
        列以下『汽機車停車位使用管理』規定：一蘭亭社區A
        區地下室汽機車停車位依使用者付費原則供社區住戶申
        請使用。汽車停車位使用人每月須繳交3000元、機車停
        車位使用人每月須繳交200元公共基金。二地下室汽機
        車停車位使用人應向管理委員會繳交汽車停車位保證金
        2000元、機車停車位保證金1000元。管理委員會於使用
        人停止使用並確認無積欠停車位公共基金後無息退還。
        三汽機車停車位使用人停止使用停車位時，由管理委員
        會以公開抽籤方式決定申請使用住戶遞補順序」，且於
        同日修訂規約第11條明訂地下室停車位使用收費標準，
        有規約及區分所有權人會議紀錄在卷可稽（見本院卷第
        28至34頁），足見蘭亭社區A區地下室停車位係以抽籤
        方式決定使用住戶，依使用者付費之原則，由使用停車
        位之住戶按月繳交停車位管理費，尚屬合理，則被上訴
        人據以向上訴人收取使用系爭停車位之費用，核屬有據
        。
  （三）上訴人雖主張：系爭停車位管理規定係於97年12月24日
        經區分所有權人會議決議通過施行，於施行前並無溯及
        效力，其得拒絕繳交自95年8月起至97年12月止之停車
        費共8萬7000元云云，惟查，蘭亭社區A區區分所有權人
        於98年12月17日召開區分所有權人會議決議：「(8)通過
        追溯94年公寓大廈管理組織成立起之社區管理費適用現
        行標準，並授權新任管委會針對94年度起區分所有權人
        積欠之房屋與汽機車停車管理費、公共基金、各項應分
        擔與應負擔之費用進行法律行動追討。(9)往後管理委員
        會須循本年度方式依法催討區分所有權人積欠之房屋與
        汽機車停車管理費、公共基金、各項應分擔與應負擔之
        費用」，有蘭亭社區A區98年度區分所有權人會議紀錄
        在卷可參（見本院卷第47、48頁），可見蘭亭社區A區
        區分所有權人會議業已經由法定程序決議追溯適用系爭
        停車位管理規定，並授權管理委員會針對94年度起區分
        所有權人積欠之停車位管理費進行催討，基於公寓大廈
        區分所有權人或住戶間私法自治之精神，尚無不可，又
        上開區分所有權人會議決議既無違反公序良俗或強行規
        定而無效之情事，復未經區分所有權人訴請法院撤銷，
        自屬合法有效，上訴人即應受上開決議之拘束，從而，
        上訴人以系爭停車位管理規定不得溯及適用為由，拒絕
        繳交自95年8月起至97年12月止之停車位管理費，並非
        可採。
  （四）又上訴人主張：被上訴人對於所收取之管理費並未合理
        運用云云，查管理委員會係住戶為執行區分所有權人會
        議決議事項暨公寓大廈管理維護工作，互選管理委員若
        干人設立之組織，依公寓大廈管理條例第20條第1項之
        規定，固有定期將基金保管理及運用情形公告之職務，
        然區分所有權人繳交共有或共用部分之管理費、公共基
        金，係依區分所有權人會議之決議行之，即本於區分所
        有權人間之法律關係，與管理委員會執行職務當否無關
        ，且管理費、公共基金係為公寓大廈共有部分修繕、管
        理、維護所需，並非為支付管理委員會管理之報酬，而
        管理委員會則係依區分所有權人賦予之權力而為管理，
        兩者間並無對待給付關係，是以，上訴人所指上情縱然
        屬實，亦係被上訴人執行職務當否之問題，上訴人對於
        被上訴人執行管理行為如有爭執，應依規約或於區分所
        有權人會議提出以謀救濟，尚不能因此而拒絕繳交停車
        位管理費。
  （五）末按區分所有權人或住戶積欠應繳納之公共基金或應分
        擔或其他應負擔之費用已逾2期以上或達相當金額，經
        定相當期間催告仍不給付者，管理負責人或管理委員會
        得訴請法院命其給付應繳之金額及遲延利息，公寓大廈
        管理條例第21條定有明文。本件被上訴人主張上訴人積
        欠自95年8月起至97年12月止之停車位管理費合計8萬70
        00元，經被上訴人催告仍不給付之事實，已如前述，從
        而，被上訴人依前開規定請求上訴人如數給付，自屬有
        據，應予准許。又給付無確定期限者，債務人於債權人
        得請求給付時，經其催告而未為給付，自受催告時起，
        負遲延責任，其經債權人起訴而送達訴狀，或依督促程
        序送達支付命令，或為其他相類之行為者，與催告有同
        一之效力；遲延之債務，以支付金錢為標的者，債權人
        得請求依法定利率計算之遲延利息；應付利息之債務，
        其利率未經約定，亦無法律可據者，週年利率為百分之
        5，民法第229條第2項、第233條第1項前段及第203條分
        別定有明文。本件被上訴人對上訴人得請求之停車位管
        理費，係未約定期限之給付，亦未約定遲延利率，是以
        ，被上訴人另請求自支付命令送達之翌日即98年6月2日
        起至清償日止，加計5％之法定遲延利息，於法有據，
        應予准許，超逾部分（即自98年5月1日起至6月1日止之
        法定遲延利息部分），尚難認有據，應予駁回。
七、綜上所述，上訴人依蘭亭社區A區區分所有權人於97年12 月
    24日、98年12月17日會議之決議及規約之約定，有給付被上
    訴人自95年8月起至97年12月止之停車位管理費共計8萬7000
    元之義務，從而，被上訴人依公寓大廈管理條例第21條規定
    ，請求上訴人給付停車位管理費8萬7000元，及自支付命令
    送達之翌日即98年6月2日起至清償日止，按年息5％計算之
    利息，核無不合，應予准許。此部分原審判命上訴人給付，
    並依職權為假執行之宣告，並無違誤，上訴意旨指摘原判決
    此部分不當，求予廢棄改判，為無理由，應予駁回其上訴，
    惟原判決判命上訴人應給付自98年5月1日起至同年6月1日止
    法定利息，並依職權為假執行之宣告部分，尚有未洽，上訴
    意旨指摘原判決此部分不當，求予廢棄改判，為有理由，爰
    由本院予以廢棄改判如主文第2項所示。
八、本件事證已臻明確，兩造其餘攻擊防禦方法及所提證據，核
    與本件判決結果不生影響，爰不另一一論述，附此敘明。
九、據上論結，本件上訴為一部有理由，一部無理由，依民事訴
    訟法第436條之1第3項、第449條第1項、第450條、第79條但
    書，判決如主文。
中    華    民    國    99    年    3     月    31    日
                  民事第二庭    審判長法官  張松鈞
                                      法官  羅郁婷
                                      法官  鍾素鳳
以上正本係照原本作成。
本判決不得上訴。
中    華    民    國    99    年    3     月    31    日
                                    書記官  林玗倩

司法院資訊處製作；財團法人民間司法改革基金會備份。
